【裁判字號】    89,上易,1276
【裁判日期】    890823
【裁判案由】    誣告
【裁判全文】
臺灣高等法院臺南分院刑事判決          八十九年度上易字第一二七六號     潛
      上  訴  人
      即  被  告  甲  ○  ○
右列上訴人因誣告案件，不服臺灣臺南地方法院八十九年度易字第一○七四號中華民
國八十九年五月十日第一審判決（起訴案號：臺灣臺南地方法院檢察署八十九年度偵
字第三九○四號），提起上訴，本院判決如左：
      主      文
上訴駁回。
      事      實
一、甲○○（起訴書誤繕為許佑明）明知其於民國（下同）八十六年八月間，將其所
    有之車牌號碼ＨＪ—○８○９號自小客車透過第三人翁慶章贈與予黃恒祥（業經
    檢察官不起訴處分確定），因未將車牌取下，無法至監理所辦理報廢該車之手續
    ，竟未指定犯人，於八十七年七月二日十六時許，至台南市警察局第二分局開山
    派出所，虛報該車於八十七年七月二日遺失，報請該管司法警察機關，未指定犯
    人而誣告他人涉犯侵占遺失物（竊盜）罪。嗣於八十八年十一月二十九日十九時
    四十分許，黃恒祥將上述汽車之車牌改懸至他車後，再借予不知情之第三人陳志
    峰使用，為警誤為嫌犯查獲，循線查悉上情。
二、案經臺灣臺南地方法院檢察署檢察官自動檢舉偵查起訴。
      理      由
一、前揭事實，迭據上訴人即被告甲○○於原審偵審中及本院審理時供承不諱，核與
    證人翁慶章、黃恆祥於警訊時及偵查中證述之情節相符，又有車輛竊盜、車牌失
    竊資料個別查詢報表、車牌失竊電腦輸入表等影本在卷足憑。被告雖辯稱：伊係
    事後找不到業務員翁慶章，為辦理汽車報廢手續，所以才會去警局辦理車牌遺失
    ，不知此為違法等語，然按行為人不得因不知法律而免除刑事責任，刑法第十六
    條前段定有明文，被告仍無從解免其刑責。本件事證明確，被告犯行堪以認定，
    應依法論科。
二、核被告虛報該車於八十七年七月二日遺失，報請該管司法警察機關，乃係未指定
    犯人而誣告他人涉犯侵占遺失物（竊盜）罪行，應成立刑法第一百七十一條第一
    項之未指定犯人，而向該管公務員誣告犯罪罪。原審審酌被告犯罪之動機、目的
    、手段、所生危害、其惡性尚非重大，所生危害亦非甚鉅，犯罪後態度良好等一
    切情狀，適用刑法第一百七十一條第一項、第四十一條、罰金罰鍰提高標準條例
    第一條前段、第二條，量處拘役二十日，並諭知如易科罰金以三百元折算一日之
    折算標準，以資懲儆。本院經核原判決認事用法，均無不合，量刑亦屬妥適。被
    告上訴否認犯罪，指摘原判決不當，為無理由，應予駁回。
三、據上論斷，應依刑事訴訟法第三百六十八條，判決如主文。
本案經檢察官劉欽銘到庭執行職務。
中  華  民  國      八  十  九      年      八      月      二十三      日
臺灣高等法院臺南分院刑事第五庭
                                    審判長法官  蔡    長    林
                                          法官  曾    平    杉
                                          法官  李    文    福
右正本證明與原本無異。
不得上訴。
                                    法院書記官  李    培    薇
中  華  民  國      八  十  九      年      八      月      二十四      日
附錄本案論罪科刑法條全文：
刑法第一百七十一條第一項：未指定犯人，而向該管公務員誣告犯罪者，處一年以下
                          有期徒刑、拘役或三百元以下罰金。


司法院資訊處製作；財團法人民間司法改革基金會備份。
